臺灣彰化地方法院民事判決
110年度訴字第547號
原      告  湯張麗珠
訴訟代理人  湯開屏  
被      告  高崎企業股份有限公司

法定代理人  葉信村  
訴訟代理人  葉志宏  
上列當事人間請求請求塗銷抵押權登記事件，本院於民國110年8
月20日言詞辯論終結，判決如下：
    主  文
被告應將原告所有坐落彰化縣○○○○○○段○○○○段000000○000000地
號土地及同段1258建號建物，於民國83年4月26日登記設定、擔
保債權總金額新台幣60萬元、設定權利範圍均全部之抵押權登記
，予以塗銷。
訴訟費用新台幣6,500元由被告負擔。
    事實及理由
一、原告起訴主張：
　㈠原告於民國83年4月間，向被告借款新台幣（下同）60萬元，
    並以坐落彰化縣○○○○○○段○○○○段000000○000000地號土地及
    其上1258建號建物，設定擔保金額60萬元之抵押權（下稱系
    爭抵押權）予被告以為擔保。
　㈡嗣原告於借款後1年間，已分期償還上開借款完畢。退步言，
    原告縱未償還借款，然系爭抵押權所擔保之借款債權，並未
    約定返還期限，可認自系爭抵押權設定登記日83年4月26日
    起，被告即可行使其債權請求權。惟被告迄今未行使其債權
    請求權，已罹於時效，被告又未於5年除斥期間內實行系爭
    抵押權，其抵押權業已消滅。故原告自得依民法第767條第1
    項規定訴請被告塗銷系爭抵押權登記，為此聲明請求判決如
    主文所示。
二、被告則以：
　　被告否認原告已清償本件借款，應由原告負舉證證明之責。
    又系爭抵押權設定登記時，並未約定清償日期，為未定期限
    之消費借貸契約。若貸與人未定一個月以上之期限向借用人
    催告，其請求權尚不能行使，消滅時效無從進行。本件被告
    尚未定「一個月以上之相當期限」催告原告返還借款，消滅
    時效自無從進行，原告主張借款請求權已罹於時效，即非可
    採等語置辯，並聲明：原告之訴駁回。
三、原告主張其於83年4月間向被告借款60萬元，並設定系爭抵
    押權以為擔保，嗣後被告未曾行使借款返還請求權向原告催
    討債務之事實，業據提出土地、建物登記謄本為證，且為被
    告所不爭執，堪信為真實。
四、被告雖抗辯稱其尚未定一個月以上之相當期限催告原告返還
    借款，其請求權尚不能行使云云。惟查，被告未定期催告原
    告返還借款，係「不為」而非「不能」，難認其請求權之行
    使有障礙事由存在，消滅時效自無不能進行之理，其上開所
    辯，委無可採。
五、按所有人對於妨害其所有權者，得請求除去之，民法第767
    條第1項中段定有明文。系爭抵押權所擔保債權既已罹於時
    效，被告復未於5年除斥期間內行使抵押權，抵押權即應歸
    於消滅。從而，原告本於所有權之作用，請求被告塗銷系爭
    抵押權登記，以除去其妨害，於法即屬有據，應予准許。
六、本件事證已臻明確，兩造其餘主張陳述及舉證，經審酌與判
    決結果不生影響，爰不另一一論述，附此敘明。
七、訴訟費用負擔之依據：民事訴訟法第78條。

中　　華　　民　　國　　110 　年　　8 　　月　　25　　日
                  民事第一庭    法　官　施錫揮
以上正本係照原本作成。
如對判決上訴，應於判決送達後20日內向本院提出上訴狀。如委
任律師提起上訴者，應一併繳納上訴審裁判費。
中　　華　　民　　國　　110 　年　　8 　　月　　25　　日
                                書記官　顏麗芸